臺灣臺中地方法院簡易民事判決
110年度中簡字第2274號
原      告  日盛國際商業銀行股份有限公司

法定代理人  郭倍廷  


訴訟代理人  黃煜翔  
被      告  莊憶雯即張瑞昌之繼承人



            張富雄即張瑞昌之繼承人

上列當事人間請求返還借款事件，本院於民國110年11月9日言詞
辯論終結，判決如下：
    主      文
被告張富雄應於繼承被繼承人張瑞昌之遺產範圍內與被告莊憶雯
連帶給付原告新臺幣183,768元，及自民國96年7月21日起至民國
110年7月19日止，按週年利率百分之18計算之利息，自民國110
年7月20日起至清償日止，按週年利率百分之15.99計算之利息，
暨違約金新臺幣1元。
原告其餘之訴駁回。
訴訟費用由被告張富雄於繼承被繼承人張瑞昌之遺產範圍內與被
告莊憶雯連帶負擔。
本判決原告勝訴部分得假執行。
    事實及理由
壹、程序方面
一、按當事人法定代理人代理權消滅者，訴訟程序在有法定代理
    人承受其訴訟以前當然停止；承受訴訟人，於得為承受時，
    應即為承受之聲明，民事訴訟法第170條及第175條定有明文
    。查原告起訴時其法定代理人為黃錦瑭，然本件訴訟繫屬中
    ，原告法定代理人已變更為郭倍廷，有經濟部商工登記公示
    資料附卷可參（見本院卷第105頁），並經原告法定代理人
    郭倍廷具狀聲明承受訴訟，有原告聲明狀附卷可稽（見本院
    卷第101-102頁），核與前開規定相符，應予准許。
二、按訴狀送達後，原告不得將原訴變更或追加他訴，但請求之
    基礎事實同一者；擴張或縮減應受判決事項之聲明者，不在
    此限，民事訴訟法第255條第1項第2款、第3款定有明文。本
    件原告係依消費借貸、連帶保證之法律關係，請求被告莊憶
    雯、連帶保證人張瑞昌連帶給付新臺幣（下同）183,768元
    ，及自民國96年7月21日起至110年7月20日止，按週年利率
    百分之18計算之利息，自110年7月21日起至清償日止，按週
    年利率百分之15.99計算之利息，並自96年8月22日起至清償
    日止，逾期6個月以內，按上開利率百分之10，逾期超過6個
    月部分，按上開利率百分之20計付違約金。嗣查得張瑞昌於
    起訴前之109年6月30日已死亡，因而於被告未為言詞辯論前
    之110年8月31日以民事聲請追加被告及變更訴之聲明狀撤回
    對張瑞昌之訴，又因張瑞昌之繼承人除配偶莊憶雯外，尚有
    長子張富雄（長女張雅雯已依法拋棄繼承，有109年10月12
    日中院麟家家109年度司繼字第2735號公告在卷可查），而
    以上開書狀追加張富雄為被告，並變更聲明為：被告張富雄
    應於繼承被繼承人張瑞昌之遺產範圍內與莊憶雯連帶給付原
    告183,768元，及自96年7月21日起至110年7月19日止，按週
    年利率百分之18計算之利息，自110年7月20日起至清償日止
    ，按週年利率百分之15.99計算之利息，並自96年8月22日起
    至清償日止，逾期6個月以內，按上開利率百分之10，逾期
    超過6個月部分，按上開利率百分之20計付違約金等語（見
    本院卷第39-41頁），原告追加被告及變更聲明部分與原起
    訴請求所主張之基礎事實同一；至就遲延利息部分，則為減
    縮應受判決事項之聲明，揆諸前開規定，應予准許。
二、被告經合法通知，無正當理由未於言詞辯論期日到場，核無
    民事訴訟法第386條所列各款之情形，爰依原告之聲請，由
    其一造辯論而為判決。
貳、實體方面　　
一、原告主張：莊憶雯於93年12月21日，邀同張瑞昌為連帶保證
    人向伊借款42萬元，約定借款期間自撥付之日起算48月，以
    每月為1期，每期支付12,338元之期付金，按期平均攤付本
    息，利息則按週年利率百分之18計算，如未依約清償本息時
    ，即喪失期限利益，債務視為全部到期。除仍按上開約定利
    率計算利息外，另加計逾期在6個月以內，按上開利率百分
    之10，逾期超過6個月者，按上開利率百分之20計算之違約
    金。詎被告莊憶雯自96年7月20日後即未依約償還本息，尚
    積欠本金183,768元、利息及違約金未清償。又本件借款之
    連帶保證人張瑞昌已於109年6月30日死亡，其繼承人為其配
    偶即莊憶雯、及其子即張富雄，故張富雄應於繼承張瑞昌之
    遺產範圍內與莊憶雯負連帶清償之責，爰依消費借貸、連帶
    保證、繼承之法律關係提起本件訴訟等語，並聲明：張富雄
    應於繼承被繼承人張瑞昌之遺產範圍內與莊憶雯連帶給付原
    告183,768元，及自96年7月21日起至110年7月19日止，按週
    年利率百分之18計算之利息，自110年7月20日起至清償日止
    ，按週年利率百分之15.99計算之利息，並自96年8月22日起
    至清償日止，逾期6個月以內，按上開利率百分之10，逾期
    超過6個月部分者，按上開利率百分之20加計違約金。
二、被告經合法通知，均未於言詞辯論期日到場，亦未提出書狀
    作何聲明陳述。
三、得心證之理由：
  ㈠原告主張之事實，業據提出與其所述相符之貸款暨動產抵押
    契約書、放款帳務明細查詢、戶籍謄本、本院109年度司繼
    字第2735號民事裁定、109年10月12日中院麟家家109年度司
    繼字第2735號公告、繼承系統表為證（見本院卷第19-28頁
    、第47-82頁）；被告已於相當時期受合法之通知，而於言
    詞辯論期日不到場，亦未提出任何準備書狀爭執，本院依調
    查證據之結果，堪信原告上開之主張為真實。
  ㈡按繼承人對於被繼承人之債務，以因繼承所得遺產為限，負
    清償責任；繼承人對於被繼承人之債務，以因繼承所得遺產
    為限，負連帶責任，民法第1148條第2項、第1153條第1項分
    別定有明文。本件莊憶雯尚積欠183,768元之本金、利息及
    違約金未清償，雖其亦為張瑞昌之繼承人，惟其為本件借款
    之主債務人，自無從主張以繼承張瑞昌所得之遺產為限，負
    清償責任至明。至張富雄乃繼承張瑞昌之連帶保證債務，自
    應以其繼承所得遺產為限，與莊憶雯負連帶清償責任。
　㈢次按約定之違約金過高者，法院得減至相當之數額；約定利
    率，超過週年利率百分之16者，債權人對於超過部分之利息
    ，無請求權，民法第252條及第205條分別定有明文。又約定
    之違約金苟有過高情事，法院即得依規定核減至相當之數額
    ，並無應待至債權人請求給付後始得核減之限制。此項核減
    ，法院得以職權為之，亦得由債務人訴請法院核減。惟違約
    金是否相當仍須依一般客觀事實、社會經濟狀況及當事人所
    受損害情形，以為酌定標準（最高法院79年台上字第1612號
    、49年台上字第807號判決意旨參照）。本件原告依貸款暨
    動產抵押契約書第6條之約定，固得於被告遲延還款時，請
    求逾期在6個月以內，按借款約定利率百分之10，逾期超過6
    個月部分，按上開利率百分之20計算之違約金。然本件原告
    已向被告請求按週年利率百分之18、百分之15.99計算之遲
    延利息，若再加計依上開利率百分之10、20計算之違約金，
    則其收取之利息及違約金，合計相當於按週年利率百分之19
    .8、百分之21.6、百分之19.188【計算式：18%＋（18%×10/1
    00）＝19.8%；18%＋（18%×20/100）＝21.6%；15.99%＋（15.99
    %×20/100）＝19.188%】計算之金額，均已逾民法第205條法
    定利率之上限，足見被告因違約所負擔之賠償責任顯然過高
    ，亦有規避民法法定利率上限之虞；另本院審酌國內貨幣市
    場之利率已大幅調降，況原告亦未舉證證明其遲延收取款項
    除受有利息損失外，更有何其他損害，是本院認原告上開請
    求之違約金應予酌減至1元，方屬公允。　
四、綜上所述，原告依消費借貸、連帶保證及繼承之法律關係，
    請求被告應於繼承張瑞昌之遺產範圍內與被告莊憶雯連帶給
    付原告183,768元，及自民國96年7月21日起至110年7月19日
    止，按週年利率百分之18計算之利息，自110年7月20日起至
    清償日止，按週年利率百分之15.99計算之利息，暨違約金1
    元，為有理由，應予准許；逾此範圍之請求，為無理由，應
    予駁回。　　
五、本判決原告勝訴部分，係適用簡易訴訟程序所為被告敗訴之
    判決，依民事訴訟法第389條第1項第3款規定，應依職權宣
    告假執行。
六、本件事證已臻明確，兩造其餘攻擊防禦方法及所提證據，經
    本院審酌後，認與判決結果不生影響，爰不逐一論駁，併予
    敘明。
七、訴訟費用負擔之依據：民事訴訟法第79條、第85條第2項。
中　　華　　民　　國　　110 　年　　11　　月　　25　　日
                  臺灣臺中地方法院臺中簡易庭
                                  法　官　傅可晴
以上為正本係照原本作成。
如不服本判決，應於送達後廿日內，向本院提出上訴狀並表明上
訴理由，如於本判決宣示後送達前提起上訴者，應於判決送達後
廿日內補提上訴理由書（須附繕本）。如委任律師提起上訴者，
應一併繳納上訴審裁判費。
中　　華　　民　　國　　110 　年　　11　　月　　26　　日
                                  書記官  錢  燕